【裁判字號】    90,訴,601
【裁判日期】    900827
【裁判案由】    偽造文書等
【裁判全文】
臺灣臺南地方法院刑事判決                            九十年度訴字第六一號
    公  訴  人  臺灣台南地方法院檢察署檢察官
    被      告  甲○○
右列被告因偽造文書等案件，經檢察官提起公訴（八十九年度偵字第一一二七四號）
，本院判決如左：
    主  文
甲○○共同行使偽造私文書，足以生損害於他人，處有期徒刑壹年貳月，緩刑伍年。
扣案如附表所示之物、附表編號一備註欄所示之簽帳單第二聯上「侯忠義」署押壹枚
及簽帳單第一聯，均沒收。
    事  實
一、甲○○因工作無著落，竟與真實姓名、年籍均不詳之綽號「阿忠」（由檢察官另
    行分案偵辦）不詳成年男子，基於行使偽造私文書及意圖為自己不法所有詐欺得
    利之犯意聯絡，於民國八十九年九月二十八日十四時許，在台南市○○路「青仔
    山檳榔攤」前，共同商議以偽造之信用卡購買行動電話得利，由「阿忠」負責提
    供偽造之信用卡，甲○○出面刷卡購買行動電話，偽刷購得之行動電話交由「阿
    忠」處理，甲○○則每偽刷購得一支行動電話即可獲得新台幣（下同）五千元之
    報酬，議定後，「阿忠」即提供用卡人為「侯忠義」之偽造聯邦商業銀行及台新
    商業銀行及信用卡各一張（卡號分別為：0000000000000000號
    及0000000000000000號）交予甲○○持有，甲○○乃於同日十
    五時二十六分許，持上開偽造之聯邦商業銀行信用卡，至台南市○○路○段六六
    二號一樓「台灣Ｅ電訊」特約商店，向店員乙○○刷卡購買價值一萬二千二百元
    之摩托羅拉Ｖ３６８８Ｘ行動電話機一支，並於信用卡簽帳單顧客簽名欄中，以
    複寫之方式，偽造「侯忠義」之簽名二枚（簽寫一枚、複寫一枚），作成不實之
    簽帳單私文書，並將偽造完成之信用卡簽帳單，交回「台灣Ｅ電訊」特約商店而
    行使之，表示係「侯忠義」本人簽帳，足以生損害於真正持卡人「侯忠義」、「
    台灣Ｅ電訊」特約商店及聯邦商業銀行，甲○○並以此偽造「侯忠義」之簽帳單
    表示向聯邦商業銀行簽帳，作為將來「台灣Ｅ電訊」特約商店向聯邦商業銀行請
    款之憑證，致聯邦商業銀行陷於錯誤，如數代為墊付簽帳款項，其因而詐得上開
    免除債務之財產上不法利益，甲○○得手後，隨將該偽刷購得之上開行動電話交
    予「阿忠」並獲得五千元之報酬。甲○○復於同日十六時四十五分許，至台南縣
    永康市○○路三六四號「四海通訊」特約商店，欲以同一手法重施故技，於尚未
    著手於犯罪行為實行之際，即為該通訊行人員所識破並報警查獲，當場自甲○○
    身上起出上開偽造之信用卡二張及五千元。
二、案經台南縣警察局永康分局報請台灣台南地方法院檢察署檢察官偵查起訴。
    理  由
一、右揭犯罪事實，迭據被告甲○○於警訊、偵查及本院審理時坦承不諱，核與證人
    乙○○於警訊及偵訊中證述情節相符（見八十九年九月二十八日警訊筆錄、偵查
    卷第十三頁背面），並有扣案如附表所示之物可資佐證及附表編號一所示信用卡
    簽帳單影本一紙在卷可稽，本案事證明確，被告犯行堪予認定。
二、按行為人於簽帳單上簽名，其主要功用在於使特約商店確認持卡人與提示人是否
    係同一人，此為信用卡制度最重要之手續，是簽帳單之偽造足以生損害於他人，
    且簽帳單本身非無意思表示內容，該意思表示內容又非不得作為法律交易之證據
    ，足見簽帳單本身應為刑法第二百十條所涵攝之私文書。又決定偽造文書罪之罪
    數標準，亦應一併考量被冒用作成名義人人數、文書物理物體件數、文書內容事
    項個數及參照具體事態、著眼於因偽造文書所被侵害之公共信用等因素，而據以
    決定偽造文書罪之罪數。查本案被告所偽造填載之信用卡簽帳單一紙，固因複印
    結果致該每紙簽帳單每聯上（為二聯式）均有被害人「侯忠義」署名各一枚，於
    外觀上文書物理物體件數有二紙，然參照被冒用作成名義人僅有一人（即「侯忠
    義」），文書內容事項個數僅有一個（商品交易法律關係），及因該偽造文書所
    被侵害之公共信用法益僅有一個，尚不因複印結果致簽帳單二聯上均有被害人「
    侯忠義」之署名即遽認為數罪，合先敘明。
二、核被告所為：（一）被告於附表所示信用卡簽帳單私文書上偽造「侯忠義」之署
    名，再將簽帳單交還「台灣Ｅ電訊」特約商店，顯然對簽帳單之內容有所主張，
    自足以生損害於於真正持卡人「侯忠義」、「台灣Ｅ電訊」特約商店及聯邦商業
    銀行，係犯刑法第二百十六條、第二百十條之行使偽造私文書罪；（二）被告以
    偽造「侯忠義」之簽帳單表示向聯邦商業銀行簽帳，作為將來「台灣Ｅ電訊」特
    約商店向聯邦商業銀行請款之憑證，致聯邦商業銀行陷於錯誤，如數代為墊付簽
    帳款項，其係以詐術逃避聯邦商業銀行追查刷卡消費債務，而獲得免除債務之財
    產上不法利益。被告此部分所為，係犯刑法第三百三十九條第二項之詐欺得利罪
    。又刑法第三百三十九條之三第一項規定之「取得他人財產」，必須行為人製作
    財產權之得喪、變更紀錄而取得者為前提要件，然而行為人使用信用卡購物，其
    取得購買之物品係因買賣關係而取得，並非製作財產權之得喪、變更紀錄而取得
    ，是檢察官認被告詐欺部分係犯刑法第三百三十九條之三第一項之利用電腦設備
    詐欺罪，尚有未洽，惟其基本事實同一，本院自應予以審理，並變更其起訴法條
    。被告與「阿忠」二人就上揭犯行，有犯意聯絡及行為分擔，應論以共同正犯。
    再被告偽造署名為偽造私文書之部分行為，而偽造私文書後復持以行使，偽造私
    文書之低度行為復為行使之高度行為所吸收，均不另論罪。被告所犯上開行使偽
    造私文書及詐欺得利二罪間，有方法目的之牽連關係，應依刑法第五十五條後段
    規定從一重之行使偽造私文書罪處斷。爰審酌被告雖因工作無著落，卻不思正途
    獲取財物，竟萌貪念而為本件犯行、犯罪後坦承犯行，尚知悔改，所得不多等一
    切情狀，量處如主文所示之刑。又被告前未曾受有期徒刑以上刑之宣告，有卷附
    台灣高等法院被告全國前案紀錄表註紀錄表可按，其經此教訓後，應知所警惕，
    信無再犯之虞，本院因認所宣告之刑以暫不執行為適當，併諭知緩刑五年，以勵
    自新。
三、查扣案如附表編號一、二所示之物，均係共犯「阿忠」所有，且供被告與其共同
    犯罪所用之物，應依刑法第三十八條第一項第二款規定，宣告沒收，又扣案如附
    表編號三所示之物，係被告所有且因犯罪所得之物，業據其供明在卷，爰依刑法
    第三十八條第一項第三款規定，宣告沒收。次查財團法人聯合信用卡處理中心收
    單之帳單，若為電子結帳帳單，該款帳單一式二聯，分別由客戶及商店存查，為
    直式印製，非電子結帳之一般手刷簽帳單係一式三聯，分別由客戶、商店、聯合
    信用卡中心存查，為橫式印製，此業經該中心八十八年十一月二十三日（八八）
    聯卡會字第三一五號函示明確。本案被告於上揭時地係以電子結帳方式刷卡購物
    ，該電子結帳帳單為一式二聯，業據其供述明確（見本院九十年六月二十七日筆
    錄），則附表編號一備註欄所示之簽帳單第二聯，業經被告交予「台灣Ｅ電訊」
    特約商店，已非被告所有，爰不為沒收之諭知，惟其上偽造之「侯忠義」署押一
    枚，雖未扣案，但無證據證明該枚署押業已滅失，應依刑法第二百十九條宣告沒
    收，另由被告自行存查之簽帳單第一聯，係屬被告所有，且供行使偽造私文書犯
    罪所用，雖未經扣案，但無證據證明該張簽帳單業已滅失，應依刑法第三十八條
    第一項第二款規定宣告沒收（第一聯簽帳單上所偽造之「侯忠義」署押部分，自
    無庸另為沒收之諭知）。
四、公訴意旨另以：被告於八十九年九月二十八日十六時時四十五分許，至台南縣永
    康市○○路三六四號「四海通訊」特約商店，以同一手法，欲詐購行動電話手機
    時，為該通訊行人員所識破，乃報警當場查獲，因認被告涉犯刑法第三百三十九
    條之三第一項、第三項之之利用電腦設備詐欺未遂罪。經查：（一）刑法第三百
    三十九條之三之利用電腦設備詐欺罪，並無第三項之規定，亦無處罰未遂犯之明
    文，檢察官遽論被告此部分之犯行，係犯刑法第三百三十九條之三第一項、第三
    項之之利用電腦設備詐欺未遂罪，恐有誤解。（二）被告於前揭時地甫進入「四
    海通訊」特約商店，尚未將持有之上開二張偽造信用卡持以行使之際，即為該通
    訊行人員所識破並報警當場查獲一節，業據被告於警訊及本院調查時供稱：「我
    今日十六時四十五分前往永康市○○路三六四號「四海通訊」內，要購買手機，
    老闆當時在忙就叫我自己先看看，後來警方到達現場」、「第二次尚未使用時，
    即被查獲；第二次剛到通訊行，尚未刷卡，我亦未表示欲購買手機，即為警查獲
    ；我於四海通訊行尚未將信用卡拿出來使用，即為警查獲」等語明確（見八十九
    年九月二十八日警訊筆錄、本院九十年五月二十九日、六月二十七日、八月十三
    日筆錄），核與「四海通訊」特約商店店長丙○○於警訊中供陳情節相符，則被
    告上開所為既尚未著手於犯罪行為之實行，自不構成刑法第三百三十九條第三項
    、第二項之詐欺得利未遂罪，而刑法第三百三十九條之普通詐欺罪，又無處罰預
    備犯之明文，自難遽論被告另涉有何詐欺犯行。此外，復查無其他積極事證足資
    證明被告有此部分被訴犯行之證據，其此部分犯罪，自屬不能證明，惟因公訴意
    旨認與前揭論罪科刑部分，有連續犯之裁判上一罪關係，爰不另為無罪之諭知，
    附此敘明。
據上論斷，應依刑事訴訟法第二百九十九條第一項前段、第三百條，刑法第二十八條
、第二百十六條、第二百十條、第三百三十九條第二項、第五十五條後段、第七十四
條第一款、第二百十九條、第三十八條第一項第二款、第三款，罰金罰鍰提高標準條
例第一條前段，判決如主文。
本案經檢察官葉耿旭到庭執行職務
中      華      民      國    九十      年      八      月    二十七    日
                              臺灣臺南地方法院刑事第四庭
                                  審判長  法  官  張  菁
                      法  官  吳坤芳
                                          法  官  張銘晃
右正本證明與原本無異
如不服本判決應於送達後十日內向本院提出上訴狀（應附繕本）
                                          書記官  杜孟珍
中      華      民      國    九十      年      八      月    二十七    日
附錄本案論罪科刑法條全文：
刑法第二百十六條
行使第二百十條至第二百十五條之文書者，依偽造、變造文書或登載不實事項或使
登載不實事項之規定處斷。
刑法第二百十條
偽造、變造私文書，足以生損害於公眾或他人者，處五年以  有期徒刑。
刑法第三百三十九條第一項、第二項
意圖為自己或第三人不法之所有，以詐術使人將本人或第三  之物交付者，處五年
以下有期徒刑、拘役或科或併科一千元以下罰金。
以前項方法得財產上不法之利益或使第三人得之者，亦同。
附表：
┌──┬──────────────┬──────────────────
│編號│扣      押      物      品  │備                                註
├──┼──────────────┼──────────────────
│    │聯邦商業銀行信用卡一張（卡號│一、被告偽簽侯忠義署名於一式二聯之簽
│    │：0000000000000│帳單上，除自行存查第一聯外，複寫之第
│ 一 │５０４號）。                │二聯交予「台灣Ｅ電訊」特約商店，以表
│    │                    │示係侯忠義本人簽帳之意思。
│    │                            │二、共犯「阿忠」所有，供被告與其共同
│    │                            │犯罪所用之物。
├──┼──────────────┼──────────────────
│    │台新商業銀行信用卡一張（卡號│共犯「阿忠」所有，供被告與其共同犯罪
│ 二 │：0000000000000│所用之物。
│    │１０２號）。                │
├──┼──────────────┼──────────────────
│ 三 │五千元。                    │被告所有，因犯罪所得之物。
│    │                            │
└──┴──────────────┴──────────────────


司法院資訊處製作；財團法人民間司法改革基金會備份。
